【裁判字號】    97,交上訴,39
【裁判日期】    970529
【裁判案由】    業務過失致死
【裁判全文】
臺灣高等法院高雄分院刑事判決        97年度交上訴字第39號
上  訴  人  臺灣屏東地方法院檢察署檢察官
被      告  乙○○
上列上訴人因被告業務過失致死案件，不服臺灣屏東地方法院96
年度交訴字第142 號中華民國97年3 月6 日第一審判決（起訴案
號：臺灣屏東地方法院檢察署96年度偵字第7268號），提起上訴
，本院判決如下：
     主  文
上訴駁回。
     事  實
一、乙○○係貨車司機，平日以駕駛自小客車載貨為業，為從事
    駕駛業務之人，民國（下同）96年10月22日上午，乙○○駕
    駛車牌1963-MB 號銀色喜美自小客車，沿屏東縣萬丹鄉○○
    路由南往北方向行駛之上班途中，於同日9 時10分行許，行
    經速限50公里（檢察官及原審法院均誤載為70公里）之萬丹
    路420 巷附近，適有吳金來亦騎乘P5S- 728號機車同向在其
    右前方行駛，乙○○本應注意汽車行駛時，駕駛人應注意車
    前狀況及依速限行駛，並隨時採取必要之安全措施，而當時
    天候、路況、視線及視距均良好，並無不能注意之情形，詎
    竟疏未注意，以時速75公里以上之速度超速，復疏未隨時注
    意車前狀況，致未適時發現吳金來欲違規左轉，待發現上情
    時，猛按喇叭及踩煞車時，已煞避不及，所駕駛之自小客車
    車頭大燈附近撞及吳金來所騎乘之車牌號P5S-728 號機車，
    致吳金來人車到地，吳金來因而受有頭部外傷併顱內出血，
    經送往國軍高雄總醫院屏東分院後轉送高雄長庚紀念醫院急
    救，惟仍因嚴重腦幹出血、多處肢體骨折等傷害不治身亡。
二、案經臺灣屏東地方法院檢察署檢察官據報相驗自動檢舉偵查
    起訴。
    理  由
一、訊據被告乙○○對於事實欄所載之事實，迭據其於警詢、原
    審法院及本院審理時坦承不諱（見相驗卷第6 頁、原審卷第
    16-17 頁、本院上訴卷第19頁），其於警詢時供稱：我沿萬
    丹路靠內車道由南往北行駛要往屏東市○○○路口前對方機
    車P5S-728 未打方向燈就搶先往內車道我前面行駛，就擦撞
    我右前車頭大燈處，這樣我就把對方機車撞上後就往對向內
    車道方向去時，剛好一輛自小客車5923-UN 號沿萬丹路內車
    道由北往南又撞上，就這樣發生事故」等語（見相驗卷第6
    頁），核與目擊證人吳佳芸於檢察官偵查中證稱：我要往潮
    州方向，對方是喜美車，跟我對向，我的行車方向是綠燈，
    怎麼撞到的我不清楚，撞的瞬間我有看見到，該喜美是銀色
    ，在很遠就一直按喇叭，一直踩煞車，煞車聲很大，煞很久
    ，機車被撞後飛到我的車道等語（見相驗卷第41頁）；於警
    訊中證稱：「肇事前我駕駛5923-UN 自小客車沿萬丹路二段
    內側快車道行駛至萬丹鄉○ 段420 巷口，我發現一部重機車
    P5S-728 號重機車飛撞我我的左側前後車門及左後輪肇事」
    、「當時我快進入路口時，聽見很急促喇叭聲及不悅耳的煞
    車聲，等到我快進入路口時，我看見對向車道吳金來駕駛
    P5S-728 號重機車沿外側快車道欲左轉萬丹路2 段420 巷，
    行經內側快車道時，與乙○○所駕駛之1963-MB 號自小客車
    發生交岔撞肇事，當時車號是綠燈」等語相符（見相驗卷第
    10頁所附警詢筆錄），此外，復有肇事後警方前往肇事現場
    測繪之道路交通事故現場圖、道路交通事故調查報告表(一)、
    (二)在卷可資佐證（見相驗卷第26-28 頁），被告上開自白與
    事實相符，堪可採信。再者，被害人吳金來因本件交通事故
    經送輾轉送往往國軍高雄總醫院屏東分院、高雄長庚紀念醫
    院急救後，仍因嚴重腦幹出血、多處肢等傷害，而不治身亡
    之事實，除經吳金來之子甲○○於警詢中證述在卷外（見相
    驗卷第15頁所附警詢筆錄），並經檢察官督同法醫師相驗屬
    實，有高雄長庚紀念醫院所出具之診斷證明書、相驗屍體證
    明書、檢驗報告書、屍體照片在卷可憑。被告上開自白與事
    實相符，堪可採信。
二、按行車速度應依速限標誌或標線之規定，汽車行駛時駕駛人
    應注意車前狀況，並隨時採取必要之安全措施，道路交通安
    全規則第93條第1 項、第94條第3 項分別定有明文。此為汽
    車駕駛人之被告所應注意之義務，而肇事當時天候晴朗、日
    間有自然光線、視距良好、路面乾燥、無缺陷及其他障礙物
    ，速限為50公里，亦有上開道路交通事故調查報告表(一)及現
    場照片在卷可考（見相驗卷第27頁、第32-39 頁），是並無
    被告所不能注意之情事，竟疏於注意，而以時速75公里以上
    之車速超速行駛，復未注意車前狀況，致發現被害人吳金來
    違規左轉時，已煞避不及而撞及被害人吳金來所騎乘之機車
    ，使被害人吳金來受傷送醫不治身亡，被告駕駛行為有過失
    ，應堪認定。經原審法院將本件交通事故送請台灣省高屏澎
    區車輛行車事故鑑定委員會鑑定結果，亦認被告駕駛小客車
    嚴重超速行為肇事次因，有該會97年2 月1 日高屏澎鑑字第
    970006號所檢送之鑑定意見書在卷可憑（見原審卷第8-10頁
    ）。被害人吳金來之死亡既係因被告之行為所造成，兩者間
    自有相當之因果關係。
三、按內側車道設有禁行機車標誌或標線者，應依兩段方式進行
    左轉，不得由內側或其他車道左轉，道路交通安全規則第99
    條第2 項第1 款定有明文。參以道路交通事故現場圖所示，
    肇事地點係在內側車道，而證人吳佳芸於檢察官偵查中亦證
    稱：當時係綠燈等語，核與被告所辯相符，則被害人吳金來
    顯係未依規定左轉無訛，台灣省高屏澎區車輛行車事故鑑定
    委員會鑑定結果，亦同此判斷。是被害人吳金來就本件交通
    事故之發生亦與有過失應堪認定。
    綜上所述，被告白與事實相符，事證明確，其犯行堪以認定
    。
四、被告係在屏東市○○路桂冠飲料店擔任貨車司機，肇事時係
    上班途中，此經其於檢察官偵查中自承在卷（見相驗卷第42
    頁），是其係以從事駕駛為業務之人無訛，核被告所為，係
    犯刑法第276 條第2 項之業務過失致死罪（原起訴法條為同
    條第1 項之過失致死罪，惟已經原審法院檢察官予以變更，
    自毋庸再變更起訴法條）。被告於案發後留在現場等候員警
    前來處理，並向員警坦承為肇事人，有被告道路交通事故談
    話紀錄表、警詢筆錄在卷可憑，證人吳佳芸於檢察官偵查中
    亦證稱：喜美車主有留在現場等警察來等語（見相驗卷第41
    頁），嗣又接受法院之裁判，核屬自首，爰依刑法第62條前
    段規定，減輕其刑。
五、原審因而適用刑法第276 條第2 項、第62條之規定，審酌被
    告以駕駛貨車為業，應熟知道路交通規則，竟超速駕車而未
    注意車前狀況，過失肇致被害人死亡，惟念其無犯罪前科，
    有臺灣高等法院被告前案紀錄表可參，素行良好，且鑑定結
    果認被害人未依規定左轉為肇事主因，有前揭鑑定意見書可
    按，可見被告之過失責任較輕，又於審理中坦承犯行，犯後
    態度尚佳，雖未與被害人家屬達成和解，但被害人與有過失
    ，且被害人家屬可領取被告投保強制責任險所給付之150 萬
    元等一切情狀，量處有期徒刑7 月，復敘明被告未曾受刑之
    宣告，前已述及，其因一時過失，致罹刑典，經此刑之宣告
    ，應當知所警惕，信無再犯之虞，是認對被告所宣告之刑以
    暫不執行為適當，爰依刑法第74條第1 項第1 款、第2 項第
    5 款併宣告緩刑2 年，並應於緩刑期間屆滿前6 個月，向指
    定之公益團體、地方自治團體或社區提供100 小時之義務勞
    務，緩刑期間依法應付保護管束。經核原判決認事用法並無
    違誤，量刑亦稱允當。
四、檢察官循告訴人之請求提起上訴雖以：被告固於審理中坦承
    犯行，然在與被害人家屬調解時則是否認有何過失，且依所
    謂之「行情價」只願賠償新台幣30萬元，顯見被告態度之惡
    劣，原審只見被告於審理中坦承犯行之犯罪後態度，卻未傳
    喚被害人家屬探究何以未與被告達成和解之緣由，即予被告
    緩刑之宣告，量刑時顯有未依刑法第57條之規定審酌一切情
    狀，誠難信服等語，指摘原判決不當。惟被告於本院審理時
    供稱：除強制責任險150 萬元外，願意再給被害人家屬30萬
    元，但家人財產已遭他人聲請法院查封，已無債信可向他人
    借貸，無力一次給付，是被告顯係無能為力，而非不為，況
    原審檢察官論告後求刑時已表示建議宣告緩刑及給予被告
    100 小時之義務勞，是檢察官循告訴人之請求聲明上訴，指
    摘原判決不當，為無理由，應予駁回。
據上論斷，應依刑事訴訟法第368條，判決如主文。
本案經檢察官陳國全到庭執行職務。
中    華    民    國    97    年    5     月    29    日
                  刑事第六庭    審判長法  官  邱永貴
                                      法  官  張盛喜
                                      法  官  李嘉興
以上正本證明與原本無異。
如不服本判決應於收受本判決後10日內向本院提出上訴書狀，其
未敘述上訴理由者，並得於提起上訴後10日內向本院補提理由書
狀（均須按他造當事人之人數附繕本）「切勿逕送上級法院」。
中    華    民    國    97    年    5     月    29    日
                                      書記官  郭榮芳
附錄本判決論罪科刑法條：
刑法第276條
因過失致人於死者，處2 年以下有期徒刑、拘役或2 千元以下罰
金。
從事業務之人，因業務上之過失犯前項之罪者，處5 年以下有期
徒刑或拘役，得併科3 千元以下罰金。


司法院資訊處製作；財團法人民間司法改革基金會備份。
